【裁判字號】    99,易,437
【裁判日期】    990604
【裁判案由】    毀損債權等
【裁判全文】
臺灣彰化地方法院刑事判決  99年度易字第437號
公  訴  人  臺灣彰化地方法院檢察署檢察官
被      告  甲○○
上列被告因毀損債權等案件，經檢察官提起公訴（98年度偵字第
6759號），本院依簡式審判程序判決如下：
    主  文
甲○○債務人於將受強制執行之際，意圖損害債權人之債權，而
處分其財產，累犯，處有期徒刑伍月，如易科罰金，以新臺幣壹
仟元折算壹日。
    事  實
一、甲○○前於民國96年間，因違反商標法等案件，經本院以96
    年度易字第1855號判決判處有期徒刑5月、2月，應執行有期
    徒刑6月確定，於97年6月2日易科罰金執行完畢。甲○○係
    「長宏酒廠股份有限公司」（下稱長宏酒廠）之監察人，因
    債務人長宏酒廠因積欠財政部台灣省中區國稅局（下稱中區
    國稅局）95年度菸酒稅新臺幣（下同）1,798,01 1元及滯納
    金269,701元而未繳，被中區國稅局移送法務部行政執行署
    彰化行政執行處（下稱彰化行政執行處）強制執行，彰化行
    政執行處分別於98年1月14日及3月30日，前往長宏酒廠位於
    彰化縣埔鹽鄉○○村○○路○段173號廠區，查封長宏酒廠所
    有之三機一體及週邊輸送機器1套、自動充填封口包裝機2套
    、堆高機2台及車牌號碼DO-1269號自用小貨車1台，甲○○
    在執行現場代表債務人，並同意彰化行政執行處委託其保管
    債務人長宏酒廠已被查封之上開財物。詎甲○○明知上開物
    品已被查封不得擅自處分或隱匿，並將受強制執行之際，竟
    基於損害債權之犯意，未經彰化行政執行處允許，於98年7
    月20日及之前某日，竟擅自委由不知情之施並洋派遣人員將
    已查封之三機一體及週邊輸送機器1套及動充填封口包裝機2
    套拆卸後，而予以處分之；另派車將堆高機2台及車牌號碼
    DO-1 269號自用小貨車1台搬移至九華山實業有限公司藏匿
    ，使彰化行政執行處無法對上開查封物品為強制執行，致生
    損害於中區國稅局之債權。
二、案經法務部行政執行署彰化行政執行處移送臺灣彰化地方法
    院檢察署檢察官偵查起訴。
    理  由
一、本案被告所犯係刑法第356條之損害債權罪，屬於刑事訴訟
    法第376條第1款之罪，依同法第284條之1之規定，本院得行
    獨任審判。另按除被告所犯為死刑、無期徒刑、最輕本刑為
    3年以上有期徒刑之罪或高等法院管轄第1審案件者外，於前
    條第1項程序進行中，被告先就被訴事實為有罪之陳述時，
    審判長得告知被告簡式審判程序之旨，並聽取當事人、代理
    人、辯護人及輔佐人之意見後，裁定進行簡式審判程序；除
    簡式審判程序及簡易程序案件外，第1審應行合議審判，刑
    事訴訟法第273條之1第1項、第284條之1分別定有明文。本
    案被告甲○○所涉係死刑、無期徒刑、最輕本刑為3年以上
    有期徒刑之罪或高等法院管轄第1審案件以外之罪，並於本
    院行準備程序時就被訴事實為有罪之陳述，本院依前揭規定
    改行簡式審判程序，先予敘明。
一、上揭犯罪事實，業據被告甲○○於本院審理時坦承不諱，核
    與證人鄭明泰、鄭項正、施並洋於偵訊時證述相符，並有中
    區國稅局應納金額附表及菸酒稅核定稅額繳款書各1紙、法
    務部行政執行署彰化行政執行處98年1月14日、98年1月16日
    、98年3月30日之查封筆錄與指封切結書各乙份、彰化行政
    執行處98年1月16日、98年6月12日、98年6月17日、98年7月
    20日之現場執行筆錄、照片影本共18幀、彰化行政執行處98
    年3月31日彰執己年煙稅執特專字第00074012號函、交通部
    公路總局臺中區監理所彰化監理站98年4月13日中監彰字第
    0980008613號函、中區國稅局員林稽徵所98年6月26日中區
    國稅員林三字第0980016228號函、彰化行政執行處執行命令
    二件、中區國稅局員林稽徵所99年2月4日中區國稅員林三字
    第0990002266號函等件附卷可稽。足認被告之自白與事實相
    符。本案事證明確，被告犯行洵堪認定。
二、論罪科刑：
    核被告甲○○所為，係犯刑法第139條之違背查封效力罪及
    同法第356條之損害債權罪。被告於98年7月20日及之前某日
    之前揭行為，各基於損害封條、債權之單一犯意，在密切接
    近之時間、地點，接續損害封條及對已查封之上開物品加以
    處分、隱匿，持續侵害同一法益，屬一行為數舉動之接續進
    行，均為接續犯；又其以一行為觸犯上開二罪名，為想像競
    合犯，應從一重之損害債權罪論處。又被告因違反商標法案
    件，經本院以96年度易字第1855號判決判處有期徒刑5月、2
    月，應執行有期徒刑6月確定，已於97年6月2日易科罰金執
    行完畢一節，此有臺灣高等法院被告前案紀錄表可按，被告
    受有期徒刑之執行完畢，5年內故意再犯本案有期徒刑以上
    之罪，為累犯，依刑法第47條第1項規定，加重其刑。審酌
    被告明知上開物品已經法院查封，猶違背查封之效力將其處
    分而損害債權，惡性非輕，惟考量其犯罪動機及犯罪方法、
    目的、手段，及損害債權金額（其供稱迄至98年4月間，已
    繳納4、50萬餘元）及危害程度，事後於本院始知認錯坦承
    犯行，態度尚非不佳等一切情狀，量處如主文所示之刑，並
    諭知易科罰金之折算標準。
據上論斷，應依刑事訴訟法第273條之1第1項、第299條第1項前
段，刑法第55條、第139條、第356條、第47條第1項、第41條第1
項前段，刑法施行法第1條之1，判決如主文。
本案經檢察官蕭有宏到庭執行職務。
中    華    民    國    99    年     6     月    4    日
                    刑事第六庭   法  官  張德寬
以上正本證明與原本無異。
如不服本判決應於收受判決後10日內向本院提出上訴書狀，並
應敘述具體理由。其未敘述上訴理由者，應於上訴期間屆滿後
20日內向本院補提理由書(均須按他造當事人之人數附繕本)
「切勿逕送上級法院」。
告訴人或被害人對於判決如有不服具備理由請求檢察官上訴者，
其上訴期間之計算係以檢察官收受判決正本之日期為準。
中    華    民    國    99    年    6    月        日
                                 書記官  黃得翔
附錄本案論罪科刑法條全文：
中華民國刑法第139條
（污損封印、查封標示或違背其效力罪）
損壞、除去或污穢公務員所施之封印或查封之標示，或為違背其
效力之行為者，處 1 年以下有期徒刑、拘役或 3 百元以下罰金
。
中華民國刑法第356條
（損害債權罪）
債務人於將受強制執行之際，意圖損害債權人之債權，而毀壞、
處分或隱匿其財產者，處 2 年以下有期徒刑、拘役或 5 百元以
下罰金。

司法院資訊處製作；財團法人民間司法改革基金會備份。
